【裁判字號】    90,訴,421
【裁判日期】    900723
【裁判案由】    毒品危害防制條例
【裁判全文】
臺灣臺南地方法院刑事判決                            九十年度訴字第四二一號
    公  訴  人  臺灣台南地方法院檢察署檢察官
    被      告  甲○○
    選任辯護人  張仁懷
    被      告  丙○○
    選任辯護人  李合法
                陳靜雲
右列被告因違反毒品危害防制條例案件，經檢察官提起公訴（九十年度偵字第二五八
五號），本院判決如左：
    主  文
丙○○持有第一級毒品海洛因，處有期徒刑柒月；其餘被訴部分無罪。扣案海洛因壹
包（淨重零點柒玖公克）沒收併銷燬。
甲○○無罪。
    事  實
一、丙○○於民國（下同）九十年二月二十四日二十三時許，在台南縣新化鎮○○街
    九巷三號丁○○住處，由綽號乙○○之姓名年籍不詳之成年男子轉讓第一級毒品
    海洛因一包（淨重零點七九公克）予丙○○後，雙方約定價金部分另日交付。嗣
    於九十年二月二十五日凌晨一時二十分許，丙○○駕車搭載甲○○至台南市○○
    路一三一巷一０一號旁，甫下車時即遭警查獲，並當場扣得丙○○丟棄現場之海
    洛因一包，而查悉上情。
二、案經台南市警察局第六分局報告台灣台南地方法院檢察署檢察官偵查起訴。
    理  由
壹、有罪部分：
一、右揭事實，業據被告丙○○坦承不諱，且有第一級毒品海洛因一包（淨重零點七
    九公克）扣案足資佐憑，足以補強被告自白之真實性，本件事證明確，被告前揭
    犯行堪以認定，應予依法論科。
二、核被告所為，係犯毒品危害防治條例第十一條第一項持有第一級毒品海洛因罪。
    查當天被告並未販賣毒品予涂志政乙節，業據證人涂志政於警訊時陳伊與丙○○
    是在勒戒所認識的，所以才知道對方的電話號碼，伊撥打過去時，丙○○不在，
    伊請家人轉告後，在數個小時接到來電，雙方約定要去西海岸吃胡椒蝦，並未談
    到買毒品的事等語（參見警卷第十二頁正反面）明確在卷，此與被告丙○○於偵
    查中供述：伊在勒戒所時認識涂志政，當天伊想邀涂志政去吃東西，且想問他還
    有沒有吸海洛因，不過涂志政只知道伊要約他吃東西而已，雙方完全未提到海洛
    因的交易等語互核相符，復衡諸常情，當天查獲現場，除海洛因一包淨重零點七
    九公克以外，並無現金及相關販賣毒品之工具遭查獲，是被告所辯該海洛因僅是
    供自己吸用云云，非無可採，公訴意旨漏未斟酌此點，而認被告係犯同法第四條
    第一項之販賣第一級毒品之罪，尚有未洽，惟其基本事實同一，本院自應予以審
    理，並變更其起訴法條。爰審酌被告犯罪動機、手段及犯後態度等一切情狀，量
    處如主文所示之刑。
貳、無罪部分：
一、公訴意旨略以：（一）被告丙○○基於概括之犯意，於民國（下同）八十九年五
    、六月間，分別在台南縣新化鎮丁○○住處及位於台南縣新化鎮知義里新和庄七
    十八之一號崇德六街四十七號六樓之四甲○○住處，連續轉讓第二級毒品安非他
    命三次予甲○○施用，每次轉讓之數量可供甲○○施用二至五次，因認丙○○有
    違反毒品危害防制條例第八條第二項之轉讓第二級毒品罪嫌云云。（二）被告甲○○，以及姓名年籍不詳之綽號「乙○○」之成年男子（另行簽分他案辦理），
    共同基於販賣第一級毒品海洛因之犯意聯絡，先於九十年二月二十四日二十三時
    許，在台南縣新化鎮○○街九巷三號丁○○住處，由前開綽號乙○○之男子將一
    包海洛因交付甲○○，並聯絡涂志政至台南市○○路一三一巷一０一號空地交易
    ，嗣於九十年二月二十五日凌晨一時二十分許，由丙○○駕車搭載甲○○駛至約
    定之交貨地點時，為警當場查獲，並扣得丙○○所丟棄之海洛因一包（淨重零點
    七九公克），因認被告甲○○與綽號乙○○之男子涉有共同販賣第一級毒品海洛
    因之罪嫌云云。
二、本件公訴人認被告丙○○涉有右揭轉讓第二級毒品安非他命罪嫌，以及被告甲○○涉有右揭販賣第一級毒品犯行，均係以被告於警訊時之供述及證人涂志政與當
    天被告丙○○遭逮捕之時，自其身上所起出之扣案海洛因一包淨重零點七九公克
    為其論據。訊據被告丙○○堅決否認有何轉讓第二級毒品之情事，被告甲○○則
    堅詞否認有何販賣第二級毒品之情事，被告丙○○辯稱：伊並沒有轉讓安非他命
    給甲○○等語；被告甲○○則辯稱：安非他命是向綽號黑輪買的，當時作警訊筆
    錄時，伊的神智不清，才會照警察所說的去簽名，但那時意識模糊，有戒斷症狀
    ，警訊時說的不可採等語。
三、按犯罪事實應依證據認定之，無證據不得推定其犯罪事實，又不能證明被告犯罪
    ，應諭知無罪之判決，刑事訴訟法第一百五十四條、第三百零一條第一項分別定
    有明文。次按認定不利於被告之事實，須依積極證據，苟積極證據不足為不利於
    被告事實之認定時，即應為有利於被告之認定，更不必有何有利之證據；又事實
    之認定，應憑證據，如未能發現相當之證據，或證據不足以證明，自不能以推測
    或擬制之方法，以為裁判之基礎，且認定犯罪事實所憑之證據，無論直接或間接
    證據，其為訴訟上之證明，須達於通常一般之人均不致有懷疑，而得確信其為真
    實之程度者，始得據為有罪之認定，倘其證明尚未達到此一程度，而有合理之懷
    疑時，尚難作為有罪之認定基礎，最高法院三十年上字第八一六號、四十年臺上
    字第八六號、七十六年臺上字第四九八六號判例均可資參照。
四、經查：
（一）被告丙○○並未轉讓第二級毒品安非他命予甲○○乙節，業據證人即共同被告
      甲○○於本院審理中證述：丙○○並未提供安非他命給伊吃，當時作警訊筆錄
      時，是因為伊本身戒斷毒癮還在犯等語明確在卷，核與被告於本院審理時經隔
      離訊問時所供述：伊並沒給甲○○吸，而是他向別人買的等語互核相符。況按
      被告自白不得作為認定犯罪事實之唯一基礎，是自更不得逕以共同被告之不利
      於他共同被告之供述而逕作為認定他共同被告有罪之唯一基礎。次查被告甲○○於警訊時所稱被告有讓與安非他命乙情，其對交易條件及過程均略過未提，
      供述亦非具體詳盡，且前後捍格，是共同被告甲○○所為證詞其證據力已不足
      採。
（二）被告甲○○並未販賣海洛因予涂志政乙情，業據證人涂志政於警訊時證述：伊
      與被告丙○○是朋友，但不認識甲○○，且伊聯絡丙○○時，根本沒有提到海
      遠於警訊時所供稱：伊以前有陪丙○○出去交易於本院審理時證述：當天伊回
      電給涂志政，二人完全沒提到交易海洛因的問題等語互核相符，復衡諸常情，
      查獲當時，於被告丙○○及被告甲○○身上均未起出販賣毒品之相關用具，且
      亦未從涂志政身上查到現金，可推知被告甲○○所稱涂志政是應丙○○之邀而
      去吃椒鹽蝦，並非要交易毒品乙節非無可採。次查，本件海洛因一包並非屬被
      告甲○○所有，而係屬被告丙○○所有，業據被告丙○○自白在卷，是該包海
      洛因實與被告甲○○無涉。此外，復查無其他積極證據，足證被告確有公訴人
      所指之販賣海洛因犯行，既不能證明被告犯罪，依法自應諭知無罪判決。
據上論斷，應依刑事訴訟法第二百九十九條第一項前段、第三百零一條第一項，毒品
危害防制條例第十一條第一項、第十八條第一項前段，刑法第十一條前段，判決如主
文。
本案經檢察官周文祥到庭執行職務
中    華    民    國      九十        年     七     月      二十三      日
                                  臺灣臺南地方法院刑事第三庭
                                          法  官  謝  家  宜
右正本證明與原本無異。
如不服本判決，應於判決送達後十日內，向本院提出上訴狀。
                                          書記官  魏  芝  雯
中    華    民    國      九十        年     七     月      二十三      日
附錄法條：
毒品危害防制條例第十一條第一項：
持有第一級毒品者，處三年以下有期徒刑、拘役或新台幣五萬元以下罰金。
    事  實
    理  由


司法院資訊處製作；財團法人民間司法改革基金會備份。
